臺灣南投地方法院刑事判決
111年度訴字第229號
公  訴  人  臺灣南投地方檢察署檢察官 
被      告  邱清暉



上列被告因違反廢棄物清理法案件，經檢察官提起公訴（111年
度偵字第3546號），被告於準備程序中就被訴事實為有罪之陳述
，本院合議庭裁定由受命法官獨任進行簡式審判程序，判決如下
：
    主  文
邱清暉犯廢棄物清理法第四十六條第四款前段之非法清除廢棄物
罪，處有期徒刑壹年壹月。犯罪所得新臺幣肆萬元沒收，於全部
或一部不能沒收或不宜執行沒收時，追徵其價額。
    犯罪事實及理由
一、犯罪事實：
    邱清暉明知從事廢棄物清除、處理，應向直轄市、縣（市）
    主管機關或中央主管機關委託之機關申請核發公民營廢棄物
    清除處理機構許可文件後，始得受託清除、處理廢棄物業務
    ，竟基於違反上述規定之犯意，於民國111年3月26日某時，
    以新臺幣(下同)4萬元之價格，受不知情之陳代雨委託，駕
    駛車牌號碼000-0000號小貨車前往南投縣鹿谷鄉愛鄉路105
    之8號「仙知味民宿」，清除屬於一般廢棄物之矽酸鈣板（
    無證據證明邱清暉載運之木材等廢棄物是否非法清除），再
    載往南投縣鹿谷鄉投55-1縣道路08037路燈旁邊坡棄置（1趟
    ），而非法清除一般廢棄物。
二、證據名稱：
　㈠被告邱清暉於警詢、偵訊、本院準備程序及審理中之自白。
　㈡證人陳代雨於警詢時之證述。
　㈢南投縣政府環境保護局環境稽查工作紀錄1份。
　㈣車號000-0000號小貨車裝載矽酸鈣板廢棄物照片2張、鹿谷鄉
    投55-1縣00000路○○○○○○○○○○○○○○0○○○○○○○○○○○○○地段○地號
    、經緯座標與08037路燈照片3張。
　㈤裝修廢棄物運棄處理合約書兼收據1份。
三、廢棄物清理法第46條第4款之罪，是以「未依第41條第1項規
    定領有廢棄物清除、處理許可文件，從事廢棄物貯存、清除
    、處理，或未依廢棄物清除、處理許可文件內容貯存、清除
    、處理廢棄物」為構成要件。而所謂「貯存」則係指事業廢
    棄物於清除、處理前，放置於特定地點或貯存容器、設施內
    之行為；所謂「清除」，是指：「事業廢棄物之收集、運輸
    行為」；所謂「處理」，是指下列行為：「㈠中間處理：指
    事業廢棄物在最終處置前，以物理、化學、生物、熱處理或
    其他處理方法，改變其物理、化學、生物特性或成分，達成
    分離、減積、去毒、固化或安定之行為。㈡最終處置：指衛
    生掩埋、封閉掩埋、安定掩埋或海洋棄置事業廢棄物之行為
    。㈢再利用：指事業機構產生之事業廢棄物自行販賣、轉讓
    或委託做為原料、材料、燃料、填土或其他經中央主管機關
    及目的事業主管機關認定之用途行為，並應符合本標準規定
    者」，事業廢棄物貯存清除處理方法及設施標準第2條第1至
    3款分別定有明文。又廢棄物清理法第46條第4款之未領有許
    可文件清理廢棄物罪，其犯罪主體，不以廢棄物清理業者為
    限，只要未依第41條第1項規定領有廢棄物清除、處理許可
    文件，而從事貯存、清除、處理廢棄物，即為該當。被告未
    依廢棄物清理法第41條第1項規定領有廢棄物清除處理許可
    文件，將如犯罪事實欄所示之一般廢棄物，載運至路旁邊坡
    傾倒，並未為貯存、中間處理、最終處置或再利用，依前揭
    說明，被告所為應已該當廢棄物之清除行為。被告所為是犯
    廢棄物清理法第46條第4款前段之非法清除廢棄物罪。
四、審酌被告漠視政府對於廢棄物清運之法規範，因經濟不佳而
    非法清除廢棄物，貪圖己利而危害環境衛生，犯後已將原棄
    置地點之廢棄物清理完畢，有南投縣政府環境保護局環境稽
    查工作紀錄2份及現場照片8張（見警卷第51-58頁）附卷可
    證，但仍未依規定合法清除、處理原棄置之廢棄物並向主管
    機關陳報其流向，經被告自陳明確及本院公務電話紀錄（見
    本院卷第81頁）附卷可查，被告坦承犯行及於審理時自陳國
    小畢業、家境勉持、目前打零工，月收入約3萬5,000元，須
    扶養母親等一切量刑事項，量處如主文所示之刑。
五、被告雖供稱清除本案廢棄物之報酬3萬元，但被告於111年3
    月26日清除廢棄物得款4萬元，有裝修廢棄物運棄處理書上
    載明之收款情形（見警卷第15頁）可證，應認被告非法清除
    本案廢棄物之犯罪所得為4萬元，未扣案，應依刑法第38條
    之1第1項、第3項規定宣告沒收，於全部或一部不能沒收或
    不宜執行沒收時，追徵其價額。另被告載運廢棄物之車牌號
    碼000-0000號小貨車，為被告向友人借用，經被告於偵查中
    陳明，並有公路監理系統查詢車籍資料（見本院卷第77頁）
    附卷可證，非被告所有，無從宣告沒收，併此說明。
六、依刑事訴訟法第273條之1、第299條第1項前段，判決如主文
    。
七、如不服本件判決，得自收受送達之日起20日內，向本院提起
    上訴狀（須附繕本）。
本案由檢察官張弘昌提起公訴，檢察官黃淑美到庭執行職務。
中　　華　　民　　國　　111 　年　　10　　月　　4 　　日
　　　　　　　　　刑事第一庭  法　官  顏代容
以上正本與原本無異。
如不服本判決應於收受送達後20日內向本院提出上訴書狀，並應
敘述具體理由；其未敘述上訴理由者，應於上訴期間屆滿後20日
內向本院補提理由書（均須按他造當事人之人數附繕本）「切勿
逕送上級法院」。
                              書記官  廖佳慧
中　　華　　民　　國　　111 　年　　10　　月　　5 　　日
附錄本案論罪科刑法條:
廢棄物清理法第46條
有下列情形之一者，處1年以上5年以下有期徒刑，得併科新臺幣
1千5百萬元以下罰金：
一、任意棄置有害事業廢棄物。
二、事業負責人或相關人員未依本法規定之方式貯存、清除、處
    理或再利用廢棄物，致污染環境。
三、未經主管機關許可，提供土地回填、堆置廢棄物。
四、未依第41條第1項規定領有廢棄物清除、處理許可文件，從
    事廢棄物貯存、清除、處理，或未依廢棄物清除、處理許可
    文件內容貯存、清除、處理廢棄物。
五、執行機關之人員委託未取得許可文件之業者，清除、處理一
    般廢棄物者；或明知受託人非法清除、處理而仍委託。
六、公民營廢棄物處理機構負責人或相關人員、或執行機關之人
    員未處理廢棄物，開具虛偽證明。